臺灣高等法院臺南分院刑事裁定　　　　　　　　九十三年度聲字第四六號　 Ｃ
　　　聲　請　人　甲　○　○
右列聲請人因妨害名譽案件，聲請本院法官迴避，本院裁定如左：
      主      文
聲請駁回。
      理      由
一、本件聲請意旨略稱：(1)陳義仲法官五年前，審理本人一個案件，竟當庭廣眾，以
    與案情無關之情事痛罵本人「神經病」。(2)本人在法庭等候開庭時，因腿短，翹
    腳看答辯狀，陳法官當場大發雷霆糾正本人「甲○○，你給我坐好」。(3)每次出
    庭，陳法官都不給我們（包括律師）好臉色看，每次請求調查證據，都故意做出
    曖昧狀，從頭到尾都不調查證據，該案卻「再開辯論」，我們都知道他在暗示我
    要送錢：故意痛罵我們，表示本案一定會判有罪，除非送錢，其「再開辯論」是
    要延長送錢的時間，他在言詞辯論後，氣急敗壞罵我「神經病」是最後通牒，果
    然我沒送錢，就被判五年有期徒刑。因此認陳法官顯有偏頗之虞云云。
二、按當事人聲請法官迴避，以有刑事訴訟法第十八條第一、二兩款所列情形之一者
    為限。又聲請迴避之原因，應釋明之，刑事訴訟法第二十條第二項，亦有明文。
    而所謂「足認其執行職務有偏頗之虞者」，係指以一般通常之人所具有之合理觀
    點，對於該承辦法官能否為公平之裁判，均足產生懷疑；且此種懷疑之發生，存
    有其安全客觀之原因，而非僅出諸當事人自己主觀之判斷者，始足當之。次按刑
    事訴訟法第十八條第二款規定，得聲請法官迴避原因之所謂「足認其執行職務有
    偏頗之虞者」，係指法官與訴訟關係人具有故舊恩怨等關係，其審判恐有不公平
    ，而此事由之有無，應以一般通常之人所具有之合理觀點，對於該承辦法官能否
    為公平之裁判，均足產生懷疑，且此種懷疑之發生，存有其安全客觀之原因，而
    非僅出諸當事人自己主觀之判斷者，始足當之，至於證據之調查，乃專屬於法院
    之職權，當事人之主張、聲請，在無礙於事實之確認以及法的解釋適用之範圍下
    ，法院固得斟酌其請求以為訴訟之進行，但仍不得以此對當事人之有利與否，作
    為其將有不公平裁判之依據，更不得以此訴訟之進行與否，乃謂有偏頗之虞，而
    聲請法官迴避，最高法院十九年抗字第二八五號、七十九年度臺抗字第三一八號
    判例分別著有明文可稽。次按法院為發現真實，得依職權調查證據。法院為前項
    調查證據前，應予當事人、代理人、辯護人或輔佐人陳述意見之機會；又當事人
    、代理人、辯護人或輔佐人聲請調查之證據，法院認為不必要者，得以裁定駁回
    之。下列情形，應認為不必要：（一）不能調查者。（二）與待證事實無重要關
    係者。（三）待證事實已臻明瞭無再調查之必要者。（四）同一證據再行聲請者
    。刑事訴訟法第一百六十三條第二項、第三項、第一百六十三條之二第一項、第
    二項分別定有明文，故法官裁定證據有無調查之必要，乃其法定職權之行使。又
    法庭開庭時，審判長有維持秩序之權，法院組織法第八十九條定有明文。又認為
    有影響法庭莊嚴之虞者，審判長均得予以警告、制止、或命其退出法庭或命看管
    至閉庭時，法庭旁聽規則第五條及第九條亦定有明文。
三、經查：聲請人指稱本件承審法官竟當庭廣眾，以與案情無關之情事痛罵本人「神
    經病」；又在法庭等候開庭時，當場大發雷霆糾正本人「甲○○，你給我坐好」
    ；又陳法官都不給我們（包括律師）好臉色看，從頭到尾都不調查證據，該案卻
    「再開辯論」，最後果然沒送錢，就被判五年有期徒刑。因此認陳法官顯有偏頗
    之虞云云。惟查，陳審判長糾正其儀態乃為法庭莊嚴所必需，亦為審判長就法庭
    內之指揮訴訟權；又就所承審之個案是否應調查證據？抑是否應再開辯論？均專
    屬法院斟酌全案證據及辯論意旨而為取捨及認定，又所謂沒送錢，就被判五年有
    期徒刑，更屬毫無依據之臆測之詞，又前案與本案為不相隸屬之事實，分別有不
    同證據及主張。聲請意旨僅指稱承辦法官未調查其有利之證據，或稱未給好臉色
    當庭糾正其儀態或曾判決其五年有期徒刑等，均未舉出有何足以使法院就承辦法
    官執行職務有偏頗之虞產生確信之證據資為釋明，自難僅憑聲請人空言指摘，及
    其個人對承辦法官之主觀評價，遽為認定難期法官為公平審判之依據。
四、綜上所述，承審法官就該案之審理，並無任何偏頗之情事，聲請人僅以其主觀上
    之臆測，或不滿承審法官訴訟指揮或調查證據之方法，而推斷其執行職務有所偏
    頗，尚難認為有無理由，應予駁回，爰裁定如主文。
中    華    民    國      九十三      年      十一      月      十      日
                                  臺灣高等法院臺南分院刑事第六庭
                                      審判長法官  蔡    崇    義
                                            法官  董    武    全
                                            法官  侯    明    正
右正本證明與原本無異。
如不服本裁定應於送達後五日內向本院提出抗告狀。
                                      法院書記官  李    育    儒
中    華    民    國      九十三      年      十一      月      十二    日
